【裁判字號】    97,交訴,286
【裁判日期】    971231
【裁判案由】    公共危險等
【裁判全文】
臺灣臺中地方法院刑事判決             97年度交訴字第286號
公  訴  人  臺灣臺中地方法院檢察署檢察官
被      告  丁○○
輔  佐  人  甲○○
上列被告因公共危險等案件，經檢察官提起公訴（97年度偵字第
9513號），本院判決如下：
    主    文
丁○○因過失傷害人，處拘役肆拾日，如易科罰金，以新臺幣壹
仟元折算壹日。
被訴肇事逃逸部分無罪。
    犯罪事實
一、丁○○考領有適當之駕駛執照，於民國97年3 月13日，駕駛
    車牌號碼3J-8265 號自用小客車，沿臺中巿東區○○路直行
    （南往北），於同日上午10時許，途經臺中巿東區○ ○ 路
    241 巷58號前，原應注意於無號誌交岔路口右轉彎進入未劃
    分向標線道路時應減速慢行，且應靠右行駛，並注意對向來
    車會車之間隔。而依當時情形，並無不能注意之情事，竟於
    右轉彎進入力行路241 巷口時疏未注意及此，因而與亦疏未
    減速慢行之丙○○所騎乘而來之車號705-BXY 號機車擦撞（
    因丁○○未減速，致丙○○見狀失控滑倒，再追撞自用小客
    車），致丙○○人、車倒地，而受有頭部挫傷等傷害。
二、案經丙○○訴由臺中巿警察局第三分局報告臺灣臺中地方法
    院檢察署檢察官偵查起訴。
    理    由
壹、程序部分：
    按現行刑事訴訟法為保障被告之反對詰問權，排除具有虛偽
    危險性之傳聞證據，以求實體真實之發見，於該法第159 條
    第1 項明定被告以外之人於審判外之言詞或書面陳述，除法
    律有規定者外，不得作為證據。又被告以外之人於審判外之
    陳述，雖不符前4 條之規定（即刑事訴訟法第159條之1至同
    條之4 ），而經當事人於審判程序同意作為證據，法院審酌
    該言詞陳述或書面陳述作成時之情況，認為適當者，亦得為
    證據；當事人、代理人或辯護人於法院調查證據時，知有第
    159條第1項不得為證據之情形，而未於言詞辯論終結前聲明
    異議者，視為有前項之同意，刑事訴訟法第159條之5定有明
    文。本件檢察官及被告並未就卷內證據資料之證據能力有所
    爭執，且迄於言詞辯論終結前，均未主張有刑事訴訟 法 第
    159條第1項不得為證據之情形，是應認已同意卷內證據均得
    作為證據，且經本院審酌後，認無不適當之情形，應認本案
    調查之卷內證據均有證據能力，合先敘明。
貳、實體部分：
一、有罪部分：
  (一)訊據被告丁○○對於前揭時、地駕駛自用小客車，與告訴人
    騎駕之機車肇事，並造成告訴人受傷之事實固不爭執，惟矢
    口否認有何過失傷害之犯行，辯稱：係告訴人騎乘機車之車
    速過快，以致煞車不及而撞及伊自小客車，伊並無過失云云
    。
  (二)經查：上揭犯罪事實，業據證人即告訴人丙○○於警訊及偵
    查中證述甚詳。被告固執前揭情詞辯解，惟查：
    1.本件車禍肇事處在水源街之彎道，近力行路241 巷口，水
      源街未劃分向標線，彎道處之路寬7.8 公尺，機車倒地之
      刮地痕約18公尺，均在水源街上，而刮地痕之起點距路邊
      約4.5公尺，往力行路241巷口轉角方向直線延伸，此有道
      路交通事故現場圖1 份在卷可稽。另自小客車之車損部位
      在左後車身（左後門下方）及左後輪胎及輪圈，車頭部位
      並無撞損情形；而機車之撞擊點及撞損情形則在中柱架排
      氣管處，車頭部位亦無撞損情形，亦有現場照片附卷可佐
      。綜上跡證判斷：告訴人騎乘之機車係在右彎彎道駛出
      以後先失控摔倒，之後才滑行與被告之自小客車左後車門
      下緣部位擦撞，並非兩車直接碰撞後，機車才倒地。告
      訴人機車摔倒位置尚在水源街之靠右側（左距路邊4.5 公
      尺）。兩車撞擊點，依刮痕走向判斷，約在源街路中心
      附近，係在自小客車甫由241 巷右轉彎進入水源街時發生
      擦撞。
    2.依前開說明，告訴人之機車係彎道上之「直行車」，與右
      轉彎進入水源街之自小客車，其相對關係為「對向行駛」
      。雖告訴人之機車係未注意車前狀況，於彎道未減速慢行
      ，以致失控摔倒而與被告之自小客車擦撞，惟自小客車若
      亦能儘量靠右行駛，各行其道，亦不致於發生碰撞。按「
      行經‧‧彎道‧‧狹路‧‧，均應減速慢行，作隨時停車
      之準備」，「行經‧‧無號誌之交岔路口‧‧，應減速慢
      行，作隨時停車之準備」，「汽車除行駛於單行道或指定
      之行駛於左側車道外，在未劃標線之道路，應靠右行駛」
      ，「汽車交會時‧‧，會車相互之間隔不得少於半公尺」
      ，道路交通安全規則第93條第1項第2款、95條第1 項、第
      100條第5款，分別定有明文。茲被告駕駛自小客車右轉彎
      進入無號誌交岔路口，且係未劃分向標線之道路，竟未注
      意靠右行駛及保持對向來車會車之間隔，以致造成來車失
      控摔倒而發生撞擊，其就本件車禍之發生自有疏失甚明，
      被告前揭辯解，自不足採信。
    3.又本件車禍之肇事責任，經送請台灣省台中市區車輛行車
      事故鑑定委員會鑑定結果，亦認丙○○（告訴人）駕駛重
      機車行經右彎彎道時未減速慢行，致煞車失控摔倒滑前，
      為肇事主因；丁○○（被告）駕駛自小客車於無號誌交岔
      路口右轉彎進入未劃分向標線道路疏未減速慢行，未儘靠
      路右並注意對向來車會車之間隔，為肇事次因，有該委員
      會97年9月22日中市行字第0975402867 號函附之鑑定意見
      書1 份在卷可按（偵查卷第11頁）。足證被告就本件車禍
      之發生，確有過失，自不得因告訴人就本件車禍之發生亦
      有過失，而免除其過失肇事之責任。
  (三)又被告因其過失駕車行為，對於騎車行經上開肇事路段之被
    害人，製造法所不容許之風險，並且該風險在具體事件歷程
    中實現，而導致被害人受傷之結果發生，該傷害結果顯可歸
    責於被告，堪認被告過失駕駛行為與被害人受傷結果間，具
    有相當因果關係。此外，復有道路交通事故現場圖、道路交
    通事故調查報告表(一)、(二)各1 份、肇事現場照片18張及臺安
    醫院雙十分院、中國醫藥大學附設醫院診斷證明書各1 紙附
    卷可稽，本件事證明確，被告犯行堪以認定。
  (四)核被告所為，係犯刑法第284條第1項前段之過失傷害罪。爰
    審酌被告犯後否認犯行，迄未與告訴人達成和解，惟本件車
    禍之肇事主因為告訴人，被告之過失程度並非重大，且告訴
    人所受傷害亦非嚴重等一切情狀，量處如主文所示之刑，並
    諭知易科罰金之折算標準。
二、無罪部分：
  (一)公訴意旨另以：被告丁○○於前揭時、地駕車肇事致告訴人
    受傷後，非但未下車協助救護，竟另行起意，隨即踩油門加
    速離去，置受傷之丙○○不管，嗣丙○○之朋友騎乘機車在
    後，見狀始記下車號而報警處理。因認被告另涉犯刑法第18
    5條之4肇事逃逸罪嫌。
  (二)按犯罪事實應依證據認定之，無證據不得認定犯罪事實；又
    不能證明被告犯罪者，應諭知無罪之判決，刑事訴訟法第15
    4條第2項、第301條第1項分別定有明文。次按所謂認定犯罪
    事實之證據，係指足以認定被告確有犯罪行為之積極證據而
    言，該項證據自須適合於被告犯罪事實之認定，始得採為斷
    罪之資料；又事實之認定，應憑證據，如未能發現相當確實
    證據，或證據不足以證明，自不能以推測或擬制之方法，以
    為裁判之基礎，最高法院29年上字第3105號、40年臺上字第
    86號判例著有明文。又按認定犯罪事實所憑之證據，無論係
    直接證據或間接證據，其為訴訟上之證明，須於通常一般之
    人均不致有所懷疑，而得確信其為真實之程度者，始得據為
    有罪之認定，倘其證明尚未達到此一程度，而有合理之懷疑
    存在，復無其他調查途徑可尋，法院即應為無罪之判決，最
    高法院76年臺上字第4986號著有判例。按刑法第185條之4規
    定，駕駛動力交通工具肇事，致人死傷而逃逸之肇事逃逸罪
    ，係就肇事致人受傷或死亡者，有義務留在肇事現場，採取
    救護或其他必要措施，並向警察機關報告，以維護他人之生
    命與其他用路人之交通安全。亦即係處罰行為人於肇事後，
    基於故意犯意而逃逸，違反救護及報告義務而設，從而本罪
    之主觀構成要件，自以行為人於肇事後有逃逸之犯意，始足
    當之。
  (三)訊據被告堅決否認有何肇事逃逸之犯行，辯稱：車禍發生後
    ，伊及伊太太（即本案之輔佐人甲○○）均有下車查看，原
    本要報警並將告訴人送醫，但告訴人表示不要報警，伊見告
    訴人受傷流血，心想車損部分就不要求償了，於是當場抄錄
    告訴人之姓名及電話後才離去，沒想到伊離開後，告訴人就
    報警等語。
  (四)經查：本件車禍發生後，與被告同車之乘客，即被告之妻甲○○，確有下車查看，並向告訴人要求留下姓名及電話等情
    ，業據證人即告訴人之學姐乙○○於本院審理時證述屬實（
    本院97年12月17日審判筆錄第4-6 頁）。另被告於本院97年
    11月25日準備程序中，亦當庭提出伊當時所拍攝之告訴人機
    車照片1 張，亦足以證明，被告於肇事後，確實有下車查看
    。茲檢察官認定被告於肇事後未下車，隨即踩油門加速離去
    一情，顯與事實不符。
  (五)又依證人乙○○所述，被告之妻下車與告訴人爭執，並要求
    留下告訴人之姓名及電話時，現場已經圍了很多人，其中還
    有告訴人之同學在場等語，足以證明，被告駕車與告訴人肇
    事之過程，除告訴人外，已有現場民眾多人目睹，且案發當
    時為白天上午10時許，視線良好，以當時客觀之環境而言，
    ，在場民眾已能充分掌握被告車輛之資料，被告顯已完全暴
    露自己之身分，實亦無逃逸之可能。
  (六)另本件案發後，告訴人非但未要求留下被告之姓名及電話，
    反將自己之姓名及電話留給被告，且留給被告之電話，並非
    自己使用之電話，而係同學何恆聿所使用之0000000000號行
    動電話等情，業據告訴人自承在卷（本院同日審判筆錄第 9
    頁）。顯見，告訴人於案發之初，應係自認理虧，因而並無
    要對被告追償之意思，以致未要求被告留下姓名及電話；且
    於被告要求留下姓名及電話時，擔心事發遭家人責難或其他
    原因，竟故意留下同學使用之電話。由此可知，被告於下車
    查看，並取得告訴人之電話及姓名後，雖未報警及將告訴人
    送醫即行離去，惟被告之離開，顯亦未違反告訴人之本意甚
    明。茲被告肇事後，未報警處理，即駕車離開，以致肇事現
    場遭破壞，雖有不當，惟其駕車駛離現場之行為，既係於告
    訴人之默許下所為，自難認定其主觀上有肇事逃逸之犯意甚
    明。
  (七)綜上所述，本件公訴人所憑之證據，無論直接或間接證據，
    就被告於肇事後是否確有逃逸之犯意，均尚未達於一般之人
    均可得確信，而無合理之懷疑存在之程度，本院亦查無其他
    確切證據，足以證明被告確應負此部分之罪責，被告之犯行
    尚屬不能證明，依法應為無罪之諭知。
據上論斷，應依刑事訴訟法第299條第1項前段、第301條第1項，
，刑法第284條第1項前段、第41條第1項前段，刑法施行法第1條
之1第1項、第2項前段，判決如主文。
中    華    民    國    97    年    12    月    31    日
                  刑事第六庭  審判長法官  洪俊誠
                                    法官  唐敏寶
                                    法官  高英賓
上正本證明與原本無異。
如不服本判決應於收受判決後10日內向本院提出上訴書狀，並應
敘述具體理由；其未敘述上訴理由者，應於上訴期間屆滿後20日
內向本院補提理由書（均須按他造當事人之人數附繕本）「切勿
逕送上級法院」。
                                  書記官  司立文
中    華    民    國    97    年    12    月    31    日
附錄論罪科刑法條
中華民國刑法第284 條
因過失傷害人者，處6月以下有期徒刑、拘役或5百元以下罰金，
致重傷者，處1年以下有期徒刑、拘役或5百元以下罰金。從事業
務之人，因業務上之過失傷害人者，處1 年以下有期徒刑、拘役
或1 千元以下罰金，致重傷者，處3年以下有期徒刑、拘役或2千
元以下罰金。


司法院資訊處製作；財團法人民間司法改革基金會備份。
